臺灣雲林地方法院刑事判決　　　　　　　94年度簡上字第40號
上　訴　人
即　被　告　丁○○
選任辯護人　唐淑民律師
上列上訴人因傷害案件，不服本院斗六簡易庭93年度六簡字第43
7 號中華民國94年1月7日第一審判決（聲請案號：93年度核退偵
字第184號），提起上訴，本院管轄之第二審合議庭判決如下：
    主  文
上訴駁回。
    事  實
一、丁○○與丙○○及己○○夫妻、戊○○及乙○○夫妻均為坐
    落雲林縣斗六市○○路100 巷「地球村」社區（下稱地球村
    社區）之鄰居。於民國93年4 月18日晚間10時20分許，戊○○、乙○○夫妻與友人丙○○、己○○夫妻在外用餐完畢後
    ，共同搭乘丙○○之車牌號碼9218- FA號自用小客車返回該
    地球村社區，因丁○○之停車格所擺放桌子遭風吹倒，佔用
    到丙○○之停車格，丙○○乃請友人戊○○下車將該桌子移
    開，為丁○○所聽聞，並誤以為有人踢倒其桌子，丁○○乃
    心生不滿，即在雲林縣斗六市○○路100巷10弄28號2樓住處
    陽台出言罵人，並將其盆栽丟下社區中庭，但未傷及他人，
    而戊○○及乙○○夫妻（戊○○及乙○○業經原審判刑確定
    ）亦質問丁○○何以丟下物品，進而與丁○○發生口角，詎
    丁○○明知乙○○等人站在樓下社區中庭內，竟基於傷害他
    人身體之犯意，從其住處2 樓之陽台，又往樓下丟擲木製雕
    刻品1個（重約2,512公克），致乙○○閃避不及，遭到該木
    製雕刻品擊中左手無名指，因而受有左手無名指中段指骨骨
    折之傷害。
二、案經乙○○訴由雲林縣警察局斗六分局報請臺灣雲林地方法
    院檢察署檢察官偵查後聲請簡易判決處刑。
    理  由
壹、程序方面：
    選任辯護人於答辯狀中雖指證人丙○○係同案被告己○○之
    配偶，而檢察官於偵訊時，並未告知刑事訴訟法第180條第1
    項第1 款得拒絕證言之規定，認為證人丙○○於偵查中證詞
    應無證據能力云云。惟本案檢察官引用證人丙○○於偵查中
    之證詞係為證明上訴人即被告丁○○有傷害告訴人乙○○之
    事實，並非用以證明同案被告己○○之犯罪事實，而檢察官
    於偵查訊問證人丙○○之始，即訊明證人丙○○與被告丁○○、乙○○及戊○○間有無親屬關係，並命其具結在卷，是
    證人丙○○於偵查作證，就被告丁○○、乙○○及戊○○部
    分事實所為之陳述，仍負有據實陳述之義務，一旦有虛偽陳
    述情形，仍會涉及偽證罪之處罰，故就被告丁○○部分之作
    證程序，並無違法，其偵查中證詞對被告丁○○而言，應具
    有證據能力，合先敘明。
貳、實體方面：
一、訊之被告丁○○，固坦承與告訴人乙○○及戊○○夫妻、丙○○及己○○夫妻同為地球村社區之住戶，且其停車位與丙○○夫妻之停車位相鄰，而於93年4 月18日晚間10時20分許
    ，在其住處2 樓陽台，與樓下中庭剛乘坐丙○○夫妻車輛返
    家之告訴人及戊○○夫妻等人發生口角爭執，期間其家中之
    小盆栽有由2樓掉落1樓等事實，惟矢口否認有公訴人所起訴
    之傷害告訴人左手無名指之犯行，並辯稱：該小盆栽是不小
    心碰到掉落下樓的，且照片上的木製雕刻品是樓上唐姓原住
    民所有的，並不是被告家中所有，被告也沒有故意從樓上住
    處陽台丟擲該木製雕刻品下樓云云。而選任辯護人另為被告
    辯稱：若告訴人先前手指已骨折，應會痛不欲生，大聲喊叫
    ，急思就醫，斷不會停留現場，與被告理論、拉扯，告訴人
    應該是與被告拉扯、追逐時，不慎跌倒，左手碰觸地面之施
    力點錯誤，致其左手無名指骨折而受傷云云。
二、經查：
  (一)被告有無從樓上陽台故意丟下小盆栽及木製雕刻品行為？
    1.被告於本院審理時固不否認其小盆栽有自樓上掉落下樓，
      但抗辯稱係不小心碰撞掉落云云，然依本件承辦警員庚○○及證人丙○○所拍攝之現場照片觀之（見警卷所附照片
      及核退偵卷第34頁照片），於證人丙○○所有之編號第41
      號停車位左下角處，留有陶磁類材質之碎片及些許泥土，
      足認該處即係當時盆栽掉落之位置，而該處距離被告2 樓
      陽台之垂直下方位置，將近一個車位寬，其掉落過程有拋
      物線之相當弧度，是該盆栽顯係經過刻意使力丟擲所造成
      ，並非如被告所稱僅係不小心碰撞掉落。
    2.被告雖否認有從其住處2 樓陽台丟下偵查卷內照片之木製
      雕刻品行為（見核退偵卷第34頁編號5、6之照片），然告
      訴人於93年4 月18日晚間10時20分許，與其夫戊○○及友
      人丙○○、己○○夫妻，外出用餐完畢，共同搭乘丙○○
      所駕駛自小客車返回上址地球村社區之編號41號車位欲停
      車時，因見被告停車位（編號40號）之桌子倒在丙○○之
      停車格，由戊○○下車將該桌子移開，被告即在其住處 2
      樓陽台出言罵人並將小盆栽丟下，進而告訴人夫妻等人即
      與被告發生口角爭執，被告又再拿木製雕刻品由2 樓陽台
      朝樓下告訴人等人丟擲等事實，已據告訴人、證人戊○○
      、丙○○及己○○等人於檢察官偵查中及本院審理時分別
      具結證述明確，且互核均大致相符，應可採信。而觀之證
      人丙○○於事發當晚所拍攝之照片亦確有木製雕刻品遺留
      現場，佐以當天前往現場處理之警員於本院審理時亦證述
      ：那天我去有看到木雕，是在停車場那邊，後來我請戊○○把木雕收起來等語（見本院審判筆錄），告訴人於本院
      審理時亦當庭提出該木製雕刻品為證，復參酌被告當晚確
      有由樓上陽台先行丟擲小盆栽下樓之行為，已如前述，而
      此亦與告訴人、證人戊○○、丙○○及己○○上開所為之
      證述相符，足見其等上述證詞亦應可採。
    3.另觀之證人丙○○所拍攝之現場照片（見核退偵卷第33頁
      、第34頁編號、及照片），於被告編號40號停車位
      之前方放置寫有「只有畜牲豬狗不如才會亂丟垃圾、卑劣
      小人才會亂劃別人的車、小心告死你會有報應」等強烈用
      語之保力龍，而被告於本院審理時亦坦承確有書寫該字詞
      ，並坦承因其所有車輛與丙○○之車輛均遭他人劃傷，而
      互有懷疑，足見被告與證人丙○○夫妻間於先前即已生有
      嫌隙，且被告亦不否認於93年4 月18日晚間10時20分許，
      在證人丙○○等人於上開編號41號停車位停車之際，確有
      與丙○○夫妻一同返家之告訴人夫妻發生口角爭執，足見
      被告當時亦有由樓上丟擲物品傷害樓下之告訴人夫妻及丙○○夫妻之動機。
    4.綜上，被告於案發當晚確有從其住處2 樓陽台故意丟擲該
      盆栽及木製雕刻品下樓之行為，應可予認定。
  (二)告訴人於93年4月18日當天晚上10時20分許是否受有傷害？
    告訴人於93年4 月18日晚間23時27分許，因頭部外傷性血腫
    及左手無名指中段骨折，前往國立臺灣大學醫學院附設醫院
    雲林分院急診，當日告訴人主訴左手無名指中段及頭部遭掉
    落物品擊中導致受傷（Left ring/mid-finger & Head hit
    by falling object）， 此有該院94年4 月13日台大雲分歷
    字第0940001687號函及其所附病歷、Ｘ光片等資料在卷可稽
    。足見告訴人於93年4 月18日當天晚間確實受有左手無名指
    中段骨折之傷害。而告訴人前往醫院就醫之時間距離與被告
    發生爭執之時間僅約1 個小時，且告訴人亦稱本件事發後發
    覺左手手指疼痛，始前往就醫，是告訴人所受之上開傷害，
    應係與被告爭執過程中所造成無訛。
  (三)告訴人當天所受傷害之造成原因為何？
    1.告訴人於偵查已證述其左手指斷係因被告在樓上丟東西下
      來丟到的。其於本院審理時亦證述：左手無名指中段骨折
      的傷害是遭被告丟擲木製雕刻品所造成的等語，其所為指
      訴先後一致，且與證人戊○○、丙○○及己○○於偵查及
      審理中證述告訴人乙○○之手指係遭被告丟東西弄斷的等
      情相符，證人己○○更於本院審理時明確證述：當時被告
      在樓上丟盆栽及雕刻品，先丟岔栽，再丟雕刻品，雕刻品
      丟到告訴人，被告丟下來時，告訴人要去撥，所以丟到手
      等語。足見告訴人及證人戊○○、丙○○及己○○等人均
      證述告訴人所受之左手無名指中段指骨骨折之傷害係因被
      告從2 樓陽台丟擲物品下樓所造成，並非後來告訴人與被
      告發生相互拉扯所受傷。
    2.被告雖抗辯若告訴人已受有手指骨折，應會痛不欲生，大
      聲喊叫，急思就醫，斷不會停留現場，與被告理論、拉扯
      云云。然人體骨折若非十分嚴重，並不會馬上痛不欲生，
      痛苦難耐，必經內部充血腫脹相當程度後，始較痛苦難受
      。而告訴人於本院審理時已證述：那時被東西丟到後還不
      是很痛，只是麻麻的，但是後來愈來愈痛，愈來愈腫，因
      為我有一手受傷，手腫起來，無法與被告對抗，所以才被
      她壓到地上等語，另證人戊○○於本院審理時亦證稱：「
      （問：你是何時知道你太太受傷？）我太太被丟到時，我
      太太有說手好像有受傷，被丟到時就有跟我說了，是在跟
      被告拉扯之前就告訴我了」等語，足見告訴人對於其左手
      無名指中段指骨骨折之受傷，當時並非十分嚴重，且告訴
      人亦非毫無感覺、毫無影響。是被告之選任辯護人質疑告
      訴人當時既已受有左手無名指中段指骨骨折之傷害，理應
      無法繼續停留現場與被告理論、拉扯云云，並非可採。
    3.又證人即前往現場處理之警員庚○○於本院審理時亦證述
      ：「（問：你當天到現場之情況？）我到現場時，被告是
      在2 樓陽台，其他的人包括己○○夫婦及戊○○夫婦在那
      邊講話」、「（問：你到後丁○○有無下來？）我剛到那
      時沒有」、「（問：何時下來？）他們在那邊爭論，雙方
      都有跟我說話，才下來」、「（問：你到時乙○○是否在
      ？）她說她的手及頭有受傷，但是頭是頭髮蓋著，所有沒
      有注意到，我跟她說到醫院開證明」、「（問：你到現場
      時，你說除了被告以外的3 對夫婦，即5 人聚在那邊爭吵
      ？）對，有點爭執」、「（問：爭執內容？）那時還有在
      那邊互罵，被告還在陽台」、「（問：爭執的內容？）戊○○夫婦還有己○○夫婦在說為什麼丟東西，不然你就下
      來」、「（問：他們談話之內容中，有無包括乙○○手有
      受傷或是頭有受傷？）有。那時我到場時他們就是一直講
      到這個」、「（問：在被告丁○○下樓時，你就知道談及
      乙○○之頭或是手有受傷？）是。那時是被告的先生已經
      下來圓場」等語（見本院審判筆錄）。警員庚○○係本件
      案發當天晚上接獲報案後，即刻前往現場處理，於到達現
      場時，被告與告訴人等尚在爭執中，足見告訴人夫妻及證
      人丙○○夫妻等人並無串證之可能，且該警員與被告及告
      訴人雙方並無任何利害關係，應不致於有虛偽證述情形，
      其證詞可信性較高，而依證人庚○○上開證述內容觀之，
      足見證人庚○○前往現場處理時，被告仍在2 樓陽台與告
      訴人夫妻等人口角爭執被告何以丟擲物品下樓，且當時告
      訴人之左手手指亦已受有傷害，可予認定。由此證人庚○○之證述內容，益徵告訴人及證人戊○○、丙○○及己○○等人上開指訴及證述應係屬實，可予採信。至於被告之
      選任辯護人為被告辯稱：告訴人應該是與被告拉扯、追逐
      時，不慎跌倒，左手碰觸地面之施力點錯誤，致其左手無
      名指骨折而受傷云云，即難予採信。
    4.復本件告訴人所受傷害，告訴人於急診時主訴遭外力撞擊
      導致受傷，就其受傷之機制而言，有可能為單受力點之外
      力撞擊傷，有上述國立臺灣大學醫學院附設醫院雲林分院
      函文在卷可憑，而由告訴人所受傷害之處為左手無名指中
      段，其餘手掌正反面均未受到傷害以觀，造成告訴人受傷
      之物品，必係表面不平整之物體，始能造成。若告訴人係
      因與被告拉扯、跌倒而不慎受傷，其左手手掌或手背理應
      會有挫傷或擦傷之傷害情形，應不致於僅有左手無名指指
      骨骨折之傷害，然依告訴人之病歷資料所載，告訴人左手
      並未受有任何擦傷或挫傷情形。再反觀本件被告所丟擲之
      木製雕刻品，表面並非平整，且稜角甚多，重約2,512 公
      克，有該木製雕刻品之照片在卷可參，並經本院當庭勘驗
      其重量在卷，而告訴人於本院審理時亦證稱被告丟擲該木
      製雕刻品時有舉手護頭，足見被告於丟擲該雕刻品時，確
      有可能因告訴人之閃躲，致該木製雕刻品之稜角瞬間擊中
      告訴人之左手無名指中段指骨後，因而改變該木製雕刻品
      掉落之原本運動方向，致未傷及告訴人之其他身體部位。
      是以告訴人之指訴受傷情形，核與上開函文所述「單受力
      點之外力撞擊傷」亦屬相符，益徵可採。
    5.綜上，告訴人所受左手無名指指骨骨折之傷害，應係被告
      由樓上陽台丟擲木製雕刻品所擊中而造成，亦可認定。
  (四)另有關告訴人與證人戊○○、丙○○及己○○等人於本院審
    理中所為有關被告在2 樓陽台丟擲木製雕刻品時，證人丙○○之車輛是否已停入該編號41號停車位之情形，及被告第1
    次丟擲盆栽及第2 次丟擲木製雕刻品時各有何人下車之情形
    ，雖有些許出入，但因本件事發突然，被告丟擲東西下樓之
    時間亦甚短暫，且事發距告訴人及證人到本院作證之時間已
    逾1 年，已有相當時日，自難要求告訴人及證人戊○○、丙○○及己○○等人對於當時案發細節，均能記憶清楚、明確
    ，而告訴人與證人戊○○、丙○○及己○○於本院所為之證
    述，大致情節均相符，亦與客觀中立之證人庚○○之證詞符
    合，應屬可採。是上述部分證詞之出入，尚難為被告有利之
    認定，應予敘明。
  (五)綜上所述，本件告訴人所受之左手無名指中段指骨骨折之傷
    害，確係被告丟擲木製雕刻品擊中所造成無誤。被告上開辯
    解，無非事後卸責之詞，不可採信。是本件事證已臻明確，
    被告傷害告訴人之犯行，已可認定，自應依法論科。
三、核被告所為，係犯刑法第277條第1項之傷害罪。原審以被告
    罪證明確，並審酌被告犯罪之動機、目的、所受刺激、使用
    手段、所生危害、智識程度、與被害人之關係、犯後態度、
    其本身亦受有傷害等一切情狀，因而適用刑事訴訟法第 449
    條第1項前段、第454條第2項、刑法第277條第1 項、第41條
    第1 項前段、罰金罰鍰提高標準條例第1條前段、第2條之規
    定，量處被告有期徒刑3 月，並諭知易科罰金之折算標準，
    本院經核其認事用法，俱無不合，量刑亦稱妥適。被告上訴
    意旨否認犯罪，空言指摘原判決不當，並無可取，為無理由
    ，應予駁回。
四、至於被告雖提出鄰居洪志評及郭永昌之診斷證明書、欺負鄰
    居郭先生之光碟片及署名張嚴仁之陳述狀等，以證明告訴人
    及戊○○夫妻、丙○○夫妻於地球村社區內之惡行惡狀事實
    。惟按當事人、代理人、辯護人或輔佐人聲請調查之證據，
    法院認為不必要者，得以裁定駁回之，又與待證事實無重要
    關係者，應認為不必要，刑事訴訟法第163條之2第1項、第2
    項第2 款定有明文。而本件被告所提出之上開證據，核與本
    案爭執事項之待證事實並無關連性，並無法證明被告有或無
    傷害告訴人之行為事實，本院認為並無調查之必要，自應予
    駁回，附予敘明。
據上論斷，應依刑事訴訟法第455條之1第3項、第368條，判決如
主文。
本案經檢察官甲○○到庭執行職務。
中　　華　　民　　國　　94　　年　　6 　　月　　24　　日
                  刑事第三庭    審判長法　官  劉  國  賓
                                      法　官  蘇  錦  秀
                                      法　官  廖  國  勝
以上正本證明與原本無異。
本件不得上訴。
                                      書記官  林  汎  柏
中　　華　　民　　國　　94　　年　　6 　　月　　24　　日
【附錄本案論罪科刑法條全文】：
刑法第277條：
傷害人之身體或健康者，處三年以下有期徒刑、拘役或一千元以
下罰金。
犯前項之罪因而致人於死者，處無期徒刑或七年以上有期徒刑；
致重傷者，處三年以上十年以下有期徒刑。
